最　高　行　政　法　院　判　決
                                     100年度判字第1334號
再 審原 告　鄒少明
訴訟代理人　黃文崇　律師
再 審被 告　財政部臺北市國稅局
代　表　人　陳金鑑
上列當事人間所得稅事件，再審原告對於中華民國98年6月25日
本院98年度判字第685號判決，提起再審之訴，本院判決如下：
　　主  文
本院98年度判字第685號判決及臺北高等行政法院95年度訴字第
2220號判決均廢棄。
訴願決定及原處分均撤銷。
再審前歷審及再審訴訟費用均由再審被告負擔。
　　理  由
一、再審原告為眾信實業股份有限公司（下稱眾信公司）之負責
    人，亦即所得稅法第89條所稱之扣繳義務人，該公司於民國
    90年間與國外CHOICE KEEN TRADING LTD（下稱CHOICE KEEN
    公司）簽訂合約，給付租用國外設備租金新臺幣（下同）9,
    760,950元及管理費用11,823,106元，合計21,584,056元，
    未依同法第88條規定按給付額扣繳20%稅款，再審被告乃依
    所得稅法第114條第1款前段責令上訴人補繳應扣未扣稅款4,
    316,811元及補報扣繳憑單，再審原告雖補繳稅款，惟未補
    報扣繳憑單，再審被告遂依同法第114條第1款後段規定，按
    應扣未扣之稅款處以3倍之罰鍰計12,950,433元。再審原告
    不服，循序提起行政訴訟，經原審95年度訴字第2220號判決
    （下稱原審判決）駁回，再審原告提起上訴，本院98年度判
    字第685號判決（下稱原確定判決）駁回其上訴。再審原告
    以原審判決及原確定判決有行政訴訟法第273條第2項之再審
    事由，提起本件再審之訴。
二、再審原告起訴主張：（一）依司法院釋字第673號解釋之意
    旨，行為時所得稅法第114條第1項後段因不符憲法第15、23
    條之意旨而屬違憲，加諸本號解釋係由再審原告所聲請，依
    行政訴訟法第273條第2、3項等規定，提起再審之訴即為適
    法。又依同法第275條第1項之規定，本院應為再審管轄法院
    。（二）訴外人CHOICE KEEN公司並非單純在國外提供勞務
    或出租財產，且該公司於中華民國境內並無固定營業場所或
    營業代理人，其所得應屬非中華民國來源所得，不宜逕予歸
    類為其他收益。我國與新加坡、印尼及菲律賓等國間訂有租
    稅協定及條約，自應優先適用租稅協定及條約之相關規定；
    又依適用所得稅協定查核準則第11、12條之規定，再審原告
    給付訴外人CHOICE KEEN公司之儲油槽設備租金及管路清潔
    、停泊及裝卸設備之操作勞務費，我國既無課稅權，再審原
    告即無扣繳義務；再審原告於90年間支付系爭租金及服務報
    酬時，確信並無應予扣繳稅款之案例及義務，亦無故意或過
    失，自不應為處罰等語，求為判決：1.原確定判決及原審判
    決均廢棄；2.原處分、復查決定及訴願決定均撤銷。
三、再審被告則以：本件原審判決、原確定判決所適用之法律，
    經司法院釋字第673號解釋認為牴觸憲法，而有行政訴訟法
    第273條第1項第1款、第2款規定之適用，再審被告自有重行
    審酌本件原處分之必要等語，求為判決廢棄原罰鍰確定判決
    ，並由再審被告依法令為適法處分。
四、本院按：
（一）按行政訴訟法第273條第2項規定：「確定終局判決所適用
      之法律或命令，經司法院大法官依當事人之聲請解釋為牴
      觸憲法者，其聲請人亦得提起再審之訴。」查再審原告認
      為原確定判決，因適用所得稅法第114條第1款後段，不按
      實補報扣繳憑單者，按應扣未扣或短扣之稅額處3倍罰鍰
      規定，有牴觸憲法第15條、第23條等疑義，向司法院聲請
      解釋，業經司法院於99年3月29日針對再審原告之聲請作
      成釋字第673號解釋，解釋文第三段揭示：「‧‧‧上開
      所得稅法第一百十四條第一款後段，有關扣繳義務人不按
      實補報扣繳憑單者，應按應扣未扣或短扣之稅額處三倍之
      罰鍰部分，未賦予稅捐稽徵機關得參酌具體違章狀況，按
      情節輕重裁量罰鍰之數額，其處罰顯已逾越必要程度，就
      此範圍內，不符憲法第二十三條之比例原則，與憲法第十
      五條保障人民財產權之意旨有違，應自本解釋公布之日起
      停止適用。有關機關對未於限期內按實補報扣繳憑單，而
      處罰尚未確定之案件，應斟酌個案情節輕重，並參酌稅捐
      稽徵法第四十八條之三之規定，另為符合比例原則之適當
      處置，併予指明。」
（二）本件原確定判決、原審判決、訴願決定及原處分（即復查
      決定）對於本件再審原告之裁罰處分，適用90年1月3日修
      正公布之所得稅法第114條第1款後段規定作為裁罰之依據
      ，惟該規定業經司法院釋字第673號解釋以其違反憲法第
      15條、第23條，被宣告為違憲，應不予適用，依行政訴訟
      法第273條第2項規定及司法院釋字第177號解釋與第185號
      解釋之意旨，再審原告自得以司法院釋字第673號解釋為
      再審之事由。是原確定判決、原審判決、訴願決定、原處
      分（即復查決定）適用已被宣告違憲之90年1月3日修正公
      布之所得稅法第114條第1款後段規定，作為駁回再審原告
      之論斷基礎，其適用法規即不無違誤，再審原告提起本件
      再審之訴，即有理由。
（三）所得稅法第114條第1款後段於98年5月27日修正公布為：
      「扣繳義務人如有下列情事之一者，分別依各該款規定處
      罰：一、‧‧‧；其未於限期內補繳應扣未扣或短扣之稅
      款，或不按實補報扣繳憑單者，應按應扣未扣或短扣之稅
      額處三倍以下之罰鍰。」惟再審被告於司法院釋字第673
      條號解釋宣告90年1月3日修正公布之所得稅法第114條第1
      款後段規定違憲而應不予適用後，亦尚未依新修正公布之
      所得稅法第114條第1款後段規定，對再審原告行使第一次
      罰鍰裁罰權，行政法院不應代替原處分機關行使，爰將原
      確定判決、原審判決均予廢棄，並將訴願決定、原處分（
      即復查決定）均予撤銷，由再審被告重為審酌。本件僅涉
      罰鍰之爭執，是再審原告有關系爭所得非屬中華民國來源
      所得，其無扣繳義務之主張，因非本件訴訟之範圍，尚非
      本件所得審究，併予敘明。
五、據上論結，本件再審之訴為有理由。依行政訴訟法第281條
    、第256條第1項、第259條第1款、第98條第1項前段，判決
    如主文。
中　　華　　民　　國　　100　 年　　8　　 月　　4　　 日
                    最高行政法院第一庭
                        審判長法官　鍾　耀　光
                              法官　黃　淑　玲
                              法官　鄭　小　康
                              法官　林　樹　埔
                              法官　陳　秀　

以  上  正  本  證  明  與  原  本  無  異
中　　華　　民　　國　　100　 年　　8　　 月　　4　　 日
　　　　　　　　　　　　　　　書記官　張　雅　琴